【裁判字號】    97,交聲,31
【裁判日期】    970306
【裁判案由】    違反道路交通管理處罰條例聲明異議
【裁判全文】
臺灣士林地方法院交通事件裁定          97年度交聲字第30號
原處分機關  交通部公路總局臺北區監理所蘆洲監理站
異  議  人
即受處分人  甲○○
上列異議人即受處分人因違反道路交通管理處罰條例案件，對於
交通部公路總局臺北區監理所蘆洲監理站中華民國96年12月27日
所為之處分（原處分案號：北監蘆字第裁46-C00000000號、第裁
46-C00000000號）聲明異議，本院裁定如下：
    主  文
異議均駁回。
    理  由
一、按汽車駕駛人，行經有燈光號誌管制之交岔路口闖紅燈者，
    處新台幣（下同）1,800 元以上5, 400元以下罰鍰，並記違
    規點數3 點。再按汽車駕駛人，駕駛汽車有違反道路交通管
    理處罰條例之行為，經交通勤務警察或依法令執行交通稽查
    任務人員制止時，不聽制止或拒絕停車接受稽查而逃逸者，
    除按各該條規定處罰外，處3,000 元以上6,000 元以下罰鍰
    ，並記違規點數1 點，道路交通管理處罰條例第53條第2 項
    、第60條第1 項及同條例第63條第1 項第1 款、第3 款分別
    定有明文。
二、原處分意旨略以：異議人即受處分人甲○○於民國96年11月
    23日下午15時35分許，駕駛其所有之車牌號碼CIW-185 號重
    機車，行經台北縣淡水鎮○○路與竹林路之有燈光號誌管制
    之交岔路口前，先不依當時號誌所指示之紅燈停車等待，反
    逕自闖紅燈行駛，其上開違規行為，經在場值勤員警指示並
    制止，惟異議人復不聽制止而加速逃逸，經警掣單逕行舉發
    「闖紅燈（直行往台北）」、「闖紅燈拒絕停車接受稽查而
    逃逸（往台北）」之違規，爰依道路交通管理處罰條例第53
    條第1 項、第60條第1 項規定，分別裁處罰鍰1,800 元及
    3,000 元，並分別依同條例63條第1 項第3 款、第1 款，各
    記違規點數3 點及1 點。
三、聲明異議意旨略以：伊並無本件舉發通知單上所載之違規事
    實，且伊申請原舉發單位提出本件違規事實之採證照片或監
    視錄影翻拍照片為證，詎原舉發單位竟覆以本件係逕行舉發
    ，無須檢附照片，而本件僅憑員警目擊記下車號後舉發，員
    警是否有舉發錯誤之虞，原處分實難令人甘服，爰依法聲明
    異議云云。
四、本院查：
(一)異議人上開違規事實，有臺北縣政府警察局舉發違反道路交
    通管理事件通知單2 紙附卷可稽，並經證人即現場舉發本件
    違規之台北縣政府警察局淡水分局竹圍派出所警員丁永昌到
    庭結證稱：「（請敘述舉發經過？）96年11月23日下午3 時
    35分在民權、竹林路口優力加油站前面，我當時騎乘機車在
    竹林路口，原來在等紅燈，等我綠燈亮起時，發現車號CIW-
    185 號重型機車沿著民權路往台北方向闖紅燈，我就騎乘機
    車追上去，追上去之後在下一個路口即民生路口之前把機車
    擋下來，擋住他前方去路，準備下車稽查，結果他從旁邊汽
    車縫隙逃離。（你當時如何記下車號？）我準備下車，看到
    他還是不停下，我就趕快記下他的車號。（有無可能當時目
    視錯誤？）不可能，我都是有確定才會告發，如果車牌號碼
    有一碼不確定我就不會告發。（事後有無查詢車籍資料與你
    當時看到是否吻合？）有，一樣都是重型機車、綠色。」（
    見本院97年2 月15日訊問筆錄第2 頁）等語明確。經核證人
    丁永昌係就案發當日親身經歷之舉發經過作證，所證內容，
    就其目擊異議人違規情節及舉發經過敘述詳確，並無瑕疵，
    顯非一般憑空捏造證詞可擬。且證人與異議人原不相識，2
    人間並無怨恨仇隙，此為異議人所是認，故證人要無設詞誣
    陷異議人違規，進而招致偽證重罪之可能及必要，是其證詞
    應屬可信。又異議人自承每日下午3 時20分許均會經過舉發
    地點（見本院同上訊問筆錄第1 頁）等語，參以本件案發當
    時為日間下午15時許，光線充足，且證人係於該交岔路口停
    等紅燈時看到異議人闖紅燈，業據說明如前，衡情，當無誤
    認異議人違規事實之虞。再者，證人目睹異議人闖紅燈之違
    規後，旋即由後追趕異議人，並將警車橫擋於異議人之車輛
    前方予以攔停，則以該等動作，堪認異議人當可清楚看見證
    人攔停之動作無訛。綜上，異議人確有原處分所指之交通違
    規事實，應甚明確，堪予認定。
(二)至異議人雖以本案並無採證照片或錄影監視器之翻拍照片可
    佐置辯。然按交通警員掣單舉發違反道路交通管理處罰條例
    所列之違規事實，本質上為行政處分，係公務員基於職務上
    權力，依法就特定之具體事件所為具公法上效果之單方行政
    行為，基於公務員為公法上行為具有公信力之原則，該行政
    處分當可被推定為真正，其據以依法處分之事實認定亦為正
    確無誤，本此公信原則，乃立法者賦予行政機關制定違反道
    路交通事件統一裁罰標準及處理細則，使執勤警員得當機處
    分（如該細則第23條）以維護交通秩序、安全之行政目的，
    若謂公務員一切行政行為均需預留證據以證其實，則國家行
    政勢必窒礙難行，此徵諸交通違規行為常係偶發且為一瞬間
    之事件，如謂一切交通違規行為，員警均需拍照佐證，始得
    舉發，則國家維持交通秩序之目的顯無法達成。查本件異議
    人違規闖紅燈，復拒絕接受稽查而逃逸，均屬動態行為，事
    出突然，苛求舉發員警須拍照存證，為不可能之事，且該等
    違規事實由人之感官即可充分判定，非必以科學儀器始能偵
    測得知，是本件雖無採證照片，然既經舉發員警到庭具結作
    證，本院自得以證人可信之證詞據為認定違規事實之依據，
    異議人所辯，並無足採。
五、綜上，本件異議人確有駕駛上開車輛，於上揭時、地闖紅燈
    行駛，經交通勤務警察制止時，拒絕停車接受稽查而逃逸之
    違規事實，異議人上開所辯，洵不足採。從而，原處分機關
    依據道路交通管理處罰條例第53條第1 項、第60條第1 項規
    定，分別裁處罰鍰1,800 元及3,000 元，並分別依同條例63
    條第1 項第3 款、第1 款，各記違規點數3 點及1 點，其認
    事用法並無違誤，裁罰亦無不當，本件異議為無理由，應予
    駁回。
據上論斷，應依道路交通案件處理辦法第19條，裁定如主文。
中    華    民    國    97    年    3     月    6     日
                    交通法庭法  官  許永煌
以上正本證明與原本無異。
如不服本裁定應於送達後5日內向本院提出抗告狀。
                            書記官  陳淑琪
中    華    民    國    97    年    3     月    6     日


司法院資訊處製作；財團法人民間司法改革基金會備份。
